【裁判字號】    97,訴,8
【裁判日期】    970829
【裁判案由】    違反毒品危害防制條例
【裁判全文】
臺灣澎湖地方法院刑事判決                 97年度訴字第8號
公  訴  人  臺灣澎湖地方法院檢察署檢察官
被      告  戊○○
選任辯護人  甲○○  律師
被      告  丙○○
                    （另案於臺灣彰化少年輔育院執行中）
上列被告因違反毒品危害防制條例案件，經檢察官提起公訴（96
年度偵字第533、741號，97年度偵字第113號），本院判決如下
：
    主  文
戊○○販賣第二級毒品，共肆罪，各處有期徒刑柒年貳月，販賣
第二級毒品所得財物合計新臺幣陸仟元沒收，如全部或一部不能
沒收時，以其財產抵償之。應執行有期徒刑柒年陸月，販賣第二
級毒品所得財物合計新臺幣陸仟元沒收，如全部或一部不能沒收
時，以其財產抵償之。
丙○○明知為禁藥，而轉讓，共貳罪，各處有期徒刑陸月，均減
為有期徒刑參月；又轉讓第三級毒品，處有期徒刑肆月，減為有
期徒刑貳月。應執行有期徒刑柒月。
    事  實
一、戊○○明知安非他命係毒品危害防制條例第2條第1項第2款
    所列之第二級毒品，依法不得販賣，詎竟基於販賣第二級毒
    品安非他命之犯意，將渠向洪家駿（另行偵辦中）以及其他
    不詳姓名之人所購得之第二級毒品安非他命，自民國95年12
    月5日起至96年2月26日止，於如附表所示之時、地，販賣予
    丁○○、丙○○等人牟利（詳細販賣時間、地點、販賣所得
    ，均詳如附表所示）。
二、丙○○明知安非他命為毒品危害防制條例第2條第2項第2款
    列為第二級毒品，且經中央衛生主管機關明令公告列為禁藥
    ，而愷他命（俗稱K他命）則係毒品危害防制條例第2條第2
    項第3款所定之第三級毒品，依法均不得轉讓與他人，竟於
    附表所示編號二、三所示之時間於取得向戊○○購買之安非
    他命後，隨即基於轉讓該安非他命之犯意，於如附表所示編
    號二、三所示之時、地，無償轉讓而提供與戊○○、林一豪
    共同施用；另丙○○於96年1月23日夜間8時許，在澎湖縣馬
    公市重光里25號之3林一豪住處，無償轉讓第三級毒品K他命
    與戊○○及林一豪施用，嗣為警循線查獲，始查知上情。
三、案經澎湖縣政府警察局移送澎湖地方法院檢察署檢察官偵查
    起訴。
    理  由
壹、證據能力部分
一、按被告之自白，非出於強暴、脅迫、利誘、詐欺、疲勞訊問
    、違法羈押或其他不當方法，且與事實相符者，得為證據，
    又被告陳述其自白係出於不正之方法者，應先於其他事證而
    為調查，刑事訴訟法第156條第1項、第3項分別定有明文。
    本件被告戊○○指陳在警訊時因遭員警毆打刑求始承認販賣
    安非他命云云。惟查，被告戊○○於偵查中先指稱於第二次
    製作警訊筆錄時（即96年5月2日12時35分許開始）遭警方刑
    求云云，惟於本院審理時卻改稱自第一次製作警訊筆錄即96
    年2月14日時即遭警方刑求云云，前後說詞不一，已啟人疑
    竇；又被告戊○○於96年9月4日、9月10日、10月12日三次
    檢察官偵訊時均未提及遭受警方刑求一事，且10月12日當天
    甚至有辯護人在場陪同，若其早於96年2月或5月間即遭受警
    方刑求，何以連續三次檢方偵訊均未為指陳？又經本院當場
    勘驗第一、二次之被告警訊筆錄，雖然在第一次警訊筆錄中
    確有出現被告擤鼻涕的聲音，然並無任何積極證據顯示此係
    遭刑求所致，且當時製作筆錄之警員鄭進信復到庭證稱當天
    是因被告戊○○感冒才會擤鼻涕等語，自不能因為此擤鼻涕
    之聲音而認被告所指稱刑求一事為實。故綜以上三點所述，
    被告所稱自白非出於任意性，顯難認與事實相符，其自白自
    得採為本件判決之基礎。至於經勘驗結果，雖可得知被告警
    訊時實際問答內容較警訊筆錄之記載為冗長，但內容與原意
    均大致相符，警訊筆錄之記載並無不實之處，附此敘明。
二、按被告以外之人於審判外之陳述雖不符刑事訴訟法第159 條
    之1至之4等條文之規定，而經當事人於審判程序同意作為證
    據，法院審酌該言詞陳述或書面陳述作成時之情況，認為適
    當者，亦得為證據；當事人、代理人或辯護人於法院調查證
    據時，知有刑事訴訟法第159條第1項不得為證據之情形，而
    未於言詞辯論終結前聲明異議者，視為有前項之同意，刑事
    訴訟法第159條之5亦定有明文。本件證人丁○○、林一豪、
    丙○○等人於警訊中之陳述，其性質雖屬傳聞證據，惟並無
    符合刑事訴訟法第159條之1至之4等前四條之情形，但其等
    所為之上開警訊筆錄，本院審理時予以提示並告以要旨，且
    各經檢察官及被告、辯護人表示意見，當事人已知上述筆錄
    屬傳聞證據，且均未於言詞辯論終結前對該等筆錄之證據能
    力提出異議，依上開規定，其等於警訊中之證言，已擬制同
    意其有證據能力。
三、次按被告以外之人於偵查中向檢察官所為陳述，除顯有不可
    信之情況者外，得為證據，刑事訴訟法第159條之1第2項定
    有明文。查本件證人丁○○、林一豪、丙○○等人於偵查中
    所為之陳述，並無證據顯示檢察官在偵查時有不法取供之情
    形，被告、辯護人對上開證述之證據能力亦不爭執，復查無
    顯不可信之情況，依上開說明，其等於偵查中之證言具有證
    據能力。
四、另公務員本於職務製作之紀錄文書，依刑事訴訟法第159條
    之4第1款規定，雖亦得為證據。然參以該條款之規範意旨，
    係基於該等文書係公務員依其職權所製作，與其責任、信譽
    攸關，若有錯誤、虛偽，公務員可能因此負擔刑事及行政責
    任，從而其正確性高，且該等文書經常處於可受公開檢查之
    狀態，如有錯誤，甚易發覺而予即時修正，是以除顯有不可
    信之狀況外，其真實之保障極高，故將之列為傳聞法則之例
    外得直接作為證據，亦得避免該管公務員須經常接受法院傳
    喚實施交互詰問，造成其公務執行之困擾。然偵查人員將監
    聽內容製作成譯文，乃係將上開監聽紀錄轉為具體文字紀錄
    ，係員警或其他執法人員針對個別刑事案件所製作，且往往
    為認定被告有罪與否之重要依據，本院爰認偵查機關或其他
    執法人員於刑事案件就被告以外之人於審判外陳述所為之紀
    錄，要不得逕以同法第159條之4第1款規定視為傳聞法則之
    例外情形。本件被告對卷附通訊監聽譯文之證據能力並不爭
    執，且本院於審判期日，已依各該證據不同之性質，依法定
    調查程序及法定調查方法，以交互詰問、提示或告以要旨等
    方式逐一調查，並使當事人、辯護人表示意見，此外，並查
    無法定證據取得禁止及證據使用禁止之情形，故認卷附通訊
    監聽譯文，具有證據之適格。
貳、實體部分：
一、前揭無償轉讓安非他命、K他命於戊○○、林一豪施用之犯
    行，業據被告丙○○坦承不諱，核與同案被告戊○○、證人
    林一豪所述相符，並有現場圖1紙及照片6幀在卷可佐。雖被
    告戊○○供稱其僅在林一豪家中共同施用一次，且丙○○提
    供K他命之時間點係在96年2月8日云云，然此犯罪次數之多
    寡攸關被告丙○○犯罪成立與否以及量刑高低，丙○○應無
    故意供述不實而自陷其罪之理，且被告丙○○既係毒品之提
    供者，對於提供之時間應較被告戊○○記憶為正確，故應以
    被告丙○○之供述為準，是被告丙○○此部分轉讓毒品犯行
    應堪認定。
二、訊據被告戊○○矢口否認有販賣第二級毒品犯行，辯稱：伊
    並無販賣安非他命給丁○○，是丙○○賣給丁○○的，當日
    伊僅係跟丙○○一同前往，但在橫礁村口就下車，並未與丁○○見面，安非他命是丙○○交付予丁○○，錢也是黃明睿
    收受云云；且伊亦未賣毒品給丙○○，如附表所示編號二部
    分是與丙○○各出新台幣（下同）1千元向洪家駿合買後共
    同吸食、編號三部分是幫丙○○向洪家駿買的，編號四部分
    則是與丙○○各出2千元共計4千元一同向洪家駿購買，再由
    洪家駿送至華陽飯店吸食，被告並未從中圖利，也未先將購
    買來之安非他命抽取部分吸食後再交給丙○○云云。經查：
（一）如附表所示編號一部份之犯行，迭據證人丁○○、丙○○
      於警訊、偵訊及本院審理中多次證述明確，互核其等證詞
      相符，且前後證詞就交易之地點、數量、金額等交易重要
      情節均一致，且其等多次證詞對於當日如何聯絡、路上如
      何發生車禍又換車、如何交付安非他命、價金等情節均詳
      細描述，證詞具有高度之可信度。況丁○○、丙○○與被
      告戊○○素無仇怨，理應無故為不實證詞陷害被告戊○○
      之理，且根據其等所述，被告戊○○在案發後多次要求丙○○將此部分犯行扛下，並要求丁○○翻供，並以加害生
      命之言語恐嚇丁○○，在此種情況之下，丁○○等人仍為
      上開不利被告之證詞，若非真有其事，何以如此？故被告
      戊○○空言否認此部分犯行，顯係圖卸之詞，不足採信。
（二）關於被告戊○○販賣毒品予丙○○之犯行，迭據被告戊○○於96年5月2日第3次警訊、96年9月4日第4次警訊、96年
      9 月10日偵訊、96年12月12日偵訊坦承不諱，有各該筆錄
      在卷可佐，而關於上開自白之任意性並無問題，已詳如前
      述，此部分之自白應可採為判決之基礎。又證人丙○○亦
      先後於96年4月11日第1次警訊、96年4月12日第2次警訊、
      96 年9月11日偵訊、96年11月30日偵訊以及本院審理期日
      時到庭證稱確實向被告戊○○購買安非他命3次等語，而
      證人林一豪於警訊及偵查時亦證稱：丙○○有告訴我，安
      非他命都是跟戊○○買的等語，復有通訊監察譯文在卷可
      佐，故被告戊○○上開自白有補強證據。至於被告戊○○
      辯稱其僅係替丙○○向洪家駿代為購買，並未從中牟利云
      云，惟被告戊○○於96年9月10日偵訊時已坦承有從給丙○○的毒品中抽一點點起來等語，顯然其確有因此販賣安
      非他命之行為而從中獲得對價，並非單純之合資購買或代
      購，其辯稱無牟利之意圖云云，殊難採信。
（三）如附表所示編號二之犯行，起訴書係記載購買金額及數量
      為2000元一包安非他命，惟證人丙○○於本院審理時證稱
      當時係拿1千元請戊○○購買等語，對照該時間點的監聽
      譯文（96年1月29日18:08），戊○○與丙○○之對話內容
      確實係說買1千元，故應以丙○○於本院審理時之證詞為
      可採，爰將此部分金額更正為1千元；又如附表所示編號
      四之犯行，起訴書係記載販賣地點為馬公市石泉里統一超
      商旁巷口，然證人丙○○於本院審理時證稱當天是戊○○
      載伊到馬公市一間飯店，要伊交2千元之後與戊○○以及
      另一名不詳男子共同吸食等語，經核其所證述之地點與戊○○所供述當時係在馬公市華陽飯店吸食之地點相符合，
      故採信其等於審理中之供述，將此部分犯罪地點更正為馬
      公市華陽飯店。
三、按安非他命為毒品危害防制條例第2條第2項第2款所明定之
    第二級毒品；且經行政院衛生署於75年7月11日以衛署藥字
    第597627號公告，為有效管理安非他命類藥品與其衍生物之
    冊類及其製劑，重申公告禁止使用，而均屬藥事法第22條第
    1 款所規定之禁藥。故行為人明知為禁藥即「安非他命」而
    轉讓與他人者，除成立毒品危害防制條例第8條第2項之「轉
    讓第二級毒品罪」外，亦構成藥事法第83條第1項之「轉讓
    禁藥罪」，此係屬同一犯罪行為而同時有二種法律可資處罰
    之「法規競合」情形，應依「重法優於輕法」、「後法優於
    前法」等法理，擇一處斷。而毒品危害防制條例第8條第2項
    轉讓第二級毒品罪之法定本刑為「6月以上5年以下有期徒刑
    ，得併科新台幣70萬元以下罰金」。93年4月21日修正後藥
    事法第83條第1項轉讓禁藥罪之法定本刑為「7年以下有期徒
    刑，得併科新台幣5百萬元以下罰金」。故除轉讓之第二級
    毒品達毒品危害防制條例第8條第6項之一定數量，經依法加
    重其刑，致該法定刑較藥事法第83條第1項之法定刑為重之
    情形外，因藥事法第83條第1項為後法，且為重法，應優先
    適用藥事法處罰（最高法院96年度台上字第3582號判決意旨
    參照），而本件並無證據證明被告丙○○轉讓安非他命之數
    量達毒品危害防制條例第8條第6項所定之數量，故核被告丙○○就轉讓安非他命之行為，係犯藥事法第83條第1項之轉
    讓禁藥罪所為，就轉讓K他命之行為，係犯毒品危害防制條
    例第8條第3項之轉讓第三級毒品罪；而被告戊○○所犯如附
    表所示之四次行為，均係犯毒品危害防制條例第4條第2項之
    販賣第二級毒品罪。被告等因各次轉讓、販賣毒品而持有毒
    品之低度行為，皆為其等之後販賣、轉讓之高度行為所吸收
    ，均不另論罪。公訴意旨認被告丙○○轉讓安非他命部分涉
    犯涉犯毒品危害防制條例第8條第2項之轉讓第二級毒品罪，
    尚有誤會，已如前述，惟基本社會事實同一，爰均變更檢察
    官起訴法條予以審理。又被告等所犯上開各罪間，犯意各別
    、行為互殊，應予分論併罰。爰審酌被告戊○○無視於國家
    對於杜絕毒品犯罪之禁令及毒品對於他人健康之戕害，竟多
    次販賣，嚴重危害他人身體健康及社會安全，且犯後飾詞狡
    辯，不知悔改；又被告丙○○轉讓毒品，戕害他人身心，惟
    其犯後已全部承認犯行，深具悔意、態度良好等一切情狀，
    分別量處如主文所示之刑。又被告丙○○前揭轉讓禁藥、毒
    品之犯行，犯罪時間均在96年4月24日以前，而其中所犯轉
    讓第二級毒品罪部分，雖為中華民國96年罪犯減刑條例第3
    條第1項第7款所示之罪，然既經本院判處未逾1年6月之有期
    徒刑，即合於上開條例應予減刑之要件，是此部分均應依該
    減刑條例第2條第1項第3款，減其刑期1/2。被告戊○○所犯
    販賣毒品罪，以及被告丙○○所犯轉讓第二級、第三級毒品
    罪係數罪併罰，應依刑法第51條第5款規定定應執行之刑。
    末按，被告戊○○於附表所列時間、地點，販賣第二級毒品
    安非他命等情，已詳如前述，其販賣所得計6千元，應依毒
    品危害防制條例第19條第1項之規定連帶追繳沒收，如全部
    或一部不能沒收時，以其財產抵償之。
據上論斷，應依刑事訴訟法第299條第1項前段、第300條，毒品
危害防制條例第4條第2項、第8條第3項、第19條第1項，藥事法
第83條第1項，刑法第11條、第51條第5款，中華民國九十六年罪
犯減刑條例第2條第1項第3款、第7條，判決如主文。
本案經檢察官乙○○到庭執行職務
中    華    民    國    97    年    8     月    29    日
                  刑事庭  審判長法  官  管安露
                                法  官  陳順輝
                                法  官  李宛玲
以上正本證明與原本無異。
如不服本判決，應於判決送達後10日內，向本院提出上訴狀。（
須附繕本）
中    華    民    國    97    年    8     月    29    日
                                書記官  林德盛
 附表：
 ┌──────────────────────────────┐
 │被告戊○○販賣及被告丁○○轉讓第二級毒品安非他命時、地、手法│
 │一覽表                                                      │
 ├─┬────┬─────┬───────┬─────────┤
 │編│時      │地      點│犯罪手法、數量│備                │
 │  │        │及  對  象│及金額（單位：│                  │
 │號│      間│          │新臺幣）      │          考      │
 ├─┼────┼─────┼───────┼─────────┤
 │  │95年12月│澎湖縣西嶼│販售來源不明之│見丁○○95年12月7 │
 │01│5日上午 │鄉內垵村牌│安非他命1包、 │日警詢筆錄（澎警刑│
 │  │6時許   │樓前      │價值2,000元。 │字第0000000000號警│
 │  │        │丁○○    │              │卷，頁31～34），洪│
 │  │        │          │              │明睿96年9月4日、9 │
 │  │        │          │              │月10日偵查筆錄（96│
 │  │        │          │              │偵533號卷，頁20～ │
 │  │        │          │              │23、94～96），李偉│
 │  │        │          │              │傑96年9月11日、11 │
 │  │        │          │              │月30日偵查筆錄（96│
 │  │        │          │              │偵533號卷，頁77～ │
 │  │        │          │              │78、111～113）    │
 ├─┼────┼─────┼───────┼─────────┤
 │  │96年1 月│馬公市石泉│販賣自洪家駿處│見戊○○96年5月2日│
 │02│29日夜間│里統一超商│購得之安非他命│、9月10日警詢筆錄 │
 │  │6 時49分│旁巷口    │1包予丙○○， │（澎警刑字第096121│
 │  │許      │丙○○    │價值1,000元， │3406號警卷，頁10～│
 │  │        │          │丙○○取得安非│15；96偵533號卷， │
 │  │        │          │他命後隨即至林│頁33～38），戊○○│
 │  │        │          │一豪重光里住處│96年9月4日、9月10 │
 │  │        │          │，無償轉讓與黃│日偵查筆錄（96偵  │
 │  │        │          │大富、林一豪共│533號卷，頁20～23 │
 │  │        │          │同吸食。      │、67～68），丙○○│
 │  │        │          │              │96年4月12日警詢筆 │
 │  │        │          │              │錄，（澎警刑字第  │
 │  │        │          │              │0000000000號警卷，│
 │  │        │          │              │頁26～30），丙○○│
 │  │        │          │              │96年9月11日、11月 │
 │  │        │          │              │30日偵查筆錄（96偵│
 │  │        │          │              │533號卷，頁77～78 │
 │  │        │          │              │、111～113），渠等│
 │  │        │          │              │同日監聽譯文（警卷│
 │  │        │          │              │頁46、52、53）    │
 ├─┼────┼─────┼───────┼─────────┤
 │  │96年1 月│均同編號02│販賣自洪家駿處│見戊○○96年5月2日│
 │  │29日夜間│所載      │購得之安非他命│、9月10日警詢筆錄 │
 │03│9時30分 │          │1包予丙○○， │（澎警刑字第096121│
 │  │許      │          │價值1,000元， │3406號警卷，頁10～│
 │  │        │          │丙○○取得安非│15；96偵533號卷， │
 │  │        │          │他命後隨即至林│頁33～38），戊○○│
 │  │        │          │一豪重光里住處│96年9月4日、9月10 │
 │  │        │          │，無償轉讓與黃│日偵查筆錄（96偵  │
 │  │        │          │大富、林一豪等│533號卷，頁20～23 │
 │  │        │          │人共同吸食。  │、67～68），丙○○│
 │  │        │          │              │96年4月12日警詢筆 │
 │  │        │          │              │錄，（澎警刑字第  │
 │  │        │          │              │0000000000號警卷，│
 │  │        │          │              │頁26～30），丙○○│
 │  │        │          │              │96年9月11日、11月 │
 │  │        │          │              │30日偵查筆錄（96偵│
 │  │        │          │              │533號卷，頁77～78 │
 │  │        │          │              │、111～113），渠等│
 │  │        │          │              │同日監聽譯文（警卷│
 │  │        │          │              │頁46至48、53）    │
 ├─┼────┼─────┼───────┼─────────┤
 │  │96年2 月│澎湖縣馬公│販售自洪家駿處│見戊○○96年5月2日│
 │  │26日夜間│市華陽飯店│購得之安非他命│、9月10日警詢筆錄 │
 │04│10時19分│丙○○    │2包、合計價值 │（澎警刑字第096121│
 │  │許      │          │2,000元。     │3406號警卷，頁10～│
 │  │        │          │              │15；96偵533號卷， │
 │  │        │          │              │頁33～38），戊○○│
 │  │        │          │              │96年9月4日、9月10 │
 │  │        │          │              │日偵查筆錄（96偵  │
 │  │        │          │              │533號卷，頁20～23 │
 │  │        │          │              │、67～68），丙○○│
 │  │        │          │              │96年4月12日警詢筆 │
 │  │        │          │              │錄，（澎警刑字第  │
 │  │        │          │              │0000000000號警卷，│
 │  │        │          │              │頁26～30），丙○○│
 │  │        │          │              │96年9月11日、11月 │
 │  │        │          │              │30日偵查筆錄（96偵│
 │  │        │          │              │533號卷，頁77～78 │
 │  │        │          │              │、111～113），渠等│
 │  │        │          │              │同日監聽譯文（警卷│
 │  │        │          │              │頁49、54）        │
 └─┴────┴─────┴───────┴─────────┘
 附錄法條：
 毒品危害防制條例第4條第2項：
 製造、運輸、販賣第二級毒品者，處無期徒刑或7年以上有期徒
 刑，得併科新臺幣7百萬元以下罰金。
 毒品危害防制條例第8條第3項：
 轉讓第三級毒品者，處3年以下有期徒刑，得併科新臺幣30萬元
 以下罰金。
 毒品危害防制條例第19條第1項：
 犯第 4 條至第 9 條、第 12 條、第 13 條或第 14 條第 1 項、
 第2項之罪者，其供犯罪所用或因犯罪所得之財物，均沒收之
，如全部或一部不能沒收時，追徵其價額或以其財產抵償之。
 藥事法第83條第1項：
 明知為偽藥或禁藥，而販賣、供應、調劑、運送、寄藏、牙保、
 轉讓或意圖販賣而陳列者，處7年以下有期徒刑，得併科新臺
 幣5百萬元以下罰金。


司法院資訊處製作；財團法人民間司法改革基金會備份。
